臺灣臺北地方法院民事裁定
111年度抗字第131號
抗  告  人  誠信資融股份有限公司

法定代理人  余東榮  


上列抗告人因與相對人李金彩、尤南都間聲請本票裁定事件，對
於民國111年1月4日本院111年度司票字第122號裁定提起抗告，
本院裁定如下：
    主  文
抗告駁回。
抗告程序費用新臺幣壹仟元由抗告人負擔。
    理  由
一、按「無條件擔任支付」係本票絕對應記載事項之一，而欠缺
    票據法所規定票據上絕對應記載事項之一者，其票據無效，
    票據法第120條第1項第4款、第11條第1項規定甚明。故本票
    上倘記載與「無條件擔任支付」性質牴觸之文字，即與未記
    載絕對應記載事項「無條件擔任支付」無殊，自屬無效（最
    高法院100年度台簡上字第9號裁定要旨參照）。準此，本票
    發票人如於本票上為附條件性質之意思表示，即有違票據法
    所定本票應「無條件擔任支付」之要件，應認該本票為無效
    ，本票執票人不能據以對發票人行使追索權，亦無從依票據
    法第123條規定，聲請法院裁定准予本票強制執行。
二、抗告人於原法院聲請暨本件抗告意旨略以：抗告人誠信資融
    股份有限公司（原名：台新資融股份有限公司）執有相對人
    於民國93年9月15日所簽發票載金額為新臺幣54,792元，付
    款地為抗告人公司，到期日未載，利息約定自發票日起按年
    利率20%計算，並免除作成拒絕證書之本票（下稱系爭本票
    ）1紙，抗告人於94年12月17日提示後，相對人僅支付其中
    部分款項，尚餘12,176元未付款，爰聲請裁定准許就上開金
    額及自94年12月17日起至110年7月19日止，按年息20%計算
    ，自110年7月20日起至清償日止，按年息16%計算之利息強
    制執行。詎原審以系爭本票註記「此本票係供為分期付款買
    賣之分期款項總額憑證，俟分期付款價金完全清償完畢時，
    此本票自動失效，但如有一期未付，發票人願就全部本票債
    務負責清償」，與無條件擔任支付之記載意旨牴觸，形同未
    記載無條件擔任兌付，欠缺絕對必要記載事項而無效，駁回
    抗告人之聲請。惟系爭本票已記載「憑票於中華民國年月日
    無條件擔任支付」，與票據法第120條第1項第4款所定「無
    條件擔任支付」之要件相符，至上開記載位於本票正面最下
    方，非緊接於「無條件擔任支付」，應無變更「無條件擔任
    支付」之意思。況依據前述清償完畢時自動失效之文義解釋
    ，系爭本票於債務清償前並非無效，亦無牴觸無條件擔任兌
    付之性質，可見上述記載應為無益記載，依票據法第12條規
    定不生票據上效力，而不致使系爭本票因欠缺無條件支付之
    絕對必要記載事項而無效。為此提起抗告，請求廢棄原裁定
    等語。
三、經查，系爭本票上固載有「無條件擔任支付」之字樣，然觀
    其正面下方另以印刷字體註明上開記載，依其客觀文義解釋
    ，顯見相對人係表示系爭本票為其所負分期付款債務之擔保
    ，待此分期付款債務全數清償完畢後，即不再對系爭本票擔
    任支付之意思，與系爭本票上「無條件擔任支付」之記載矛
    盾，揆諸上開說明，與未記載絕對應記載事項「無條件擔任
    支付」無殊，而非票據法第12條所規定「記載票據法所不規
    定事項」而不生票據上效力之情形，則系爭本票欠缺法定絕
    對應記載事項，依票據法第11條第1項前段規定，當屬無效
    之本票，故抗告人執系爭本票聲請准予強制執行，自無從准
    許。準此，原審認系爭本票無效而駁回抗告人之聲請，於法
    即無違誤。抗告意旨指摘原裁定不當，求予廢棄，委無理由
    ，應予駁回。
四、據上論結，本件抗告為無理由，爰依非訟事件法第21條第2
    項、第46條、第24條第1項，民事訴訟法第495條之1第1項、
    第449條第1項、第95條、第78條，裁定如主文。　　
中　　華　　民　　國　　111 　年　　3 　　月　　11　　日
                  民事第七庭    審判長法  官  姜悌文
　　　　　　　　　
                                      法  官  溫祖明
　　　　　　　　　　　　　　　　　　　
                                      法  官  林欣苑 

以上正本係照原本作成。
本裁定不得抗告。
中　　華　　民　　國　　111 　年　　3 　　月　　11　　日
                                      書記官  范煥堂